【裁判字號】    99,易,102
【裁判日期】    990618
【裁判案由】    詐欺
【裁判全文】
臺灣臺東地方法院刑事判決               99年度易字第102號
公  訴  人  臺灣臺東地方法院檢察署檢察官
被      告  甲○○
選任辯護人  吳漢成律師
上列被告因詐欺案件，經檢察官追加起訴 （99年度偵字第717號
），本院判決如下：
    主  文
本件公訴不受理。
    理  由
一、追加起訴意旨略稱：甲○○明知提供金融機構帳戶之金融卡
    及密碼予他人使用，足以幫助他人提領獲取詐欺之犯罪所得
    ，仍基於幫助詐欺之犯意，於不詳之時、地，將所申請之臺
    灣中小企業銀行板橋分行帳號000000000000000號帳戶之金
    融卡及密碼等物，以不詳代價，一併交予某姓名年籍不詳之
    人，以供詐騙集團成員使用。其後由詐騙集團內年籍姓名不
    詳成員，於民國（下同）99年1月20日中午12時30分許，偽
    冒被害人乙○○友人黃蘭鋌，撥打電話向乙○○佯稱需錢急
    用而向其借款，致乙○○陷於錯誤，而分別於同日下午12時
    59分9秒及13時33分55秒，以晶片金融卡跨行轉帳之方式，
    至中華郵政股份有限公司位於臺中縣烏日鄉之烏日郵局，各
    匯款新臺幣（下同）1萬元，共計2萬元至甲○○上開臺灣中
    小企業銀行板橋分行帳號000000000000000號帳戶，旋遭詐
    騙集團成員提領一空。嗣經乙○○報警處理，而查悉上情，
    因認甲○○涉犯刑法第339條第1項詐欺取財罪。
二、按已經提起公訴或自訴之案件，在同一法院重行起訴者，應
    諭知不受理之判決，該不受理判決並得不經言詞辯論為之，
    刑事訴訟法第303條第2款、第307條分別定有明文。此項訴
    訟法上所謂一事不再理之原則，關於實質上一罪或裁判上一
    罪，均有其適用（最高法院著有60年度臺非字第77號判例意
    旨可資參照）。又按想像競合犯在法律上視為裁判上一罪，
    檢察官就其中之一部起訴者，其效力及於全部。是檢察官就
    與已提起公訴之案件有想像競合犯裁判上一罪關係之犯罪事
    實，在同一法院重行起訴者，即應諭知不受理之判決。
三、經查，被告甲○○知金融帳戶之金融卡及密碼係供自己使用
    之重要理財工具，關係個人財產、信用之表徵，並可預見一
    般人取得他人金融帳戶使用常與財產犯罪密切相關，且取得
    他人金摺帳戶提款卡及密碼之目的在於掩飾犯罪所得之財物
    或財產上利益不易遭人追查，又對於提供帳戶雖無引發他人
    萌生犯罪之確信，但仍以縱若有人持以犯罪，亦不違反其本
    意之幫助詐欺之不確定故意，於99年1月15日，同時同地在
    桃園縣竹圍漁港，以一個交付行為，將其所開設之中華郵政
    股份有限公司關山郵局帳號00000000000000號帳戶、台灣中
    小企銀板橋分行帳戶000000000000000號帳戶及台灣銀行永
    和分行帳號000000000000號帳戶之金融卡及密碼，交付予真
    實姓名年籍不詳之成年人，以此方式幫助他人犯罪，嗣詐欺
    集團分別以被告甲○○所提供關山郵局帳號00000000000000
    帳戶、台灣銀行永和分行帳號000000000000號帳戶及台灣中
    小企銀板橋分行帳號000000000000000號帳戶金融卡及密碼
    ，於99年1月19日及1月20日，分別詐騙被害人張嘉惠、謝愷
    芯、嚴浚騰、洪月員及乙○○之事實，業經調本院99年度易
    字第91號卷核閱屬實。
四、本案追加起訴意旨雖認「被告於不詳時地，提供台灣中小企
    銀板橋分行帳號000000000000000號帳戶之金融卡及密碼，
    交付予年籍不詳之人作為詐欺取財使用，嗣詐欺集團取得上
    開被告甲○○提供之台灣中小企銀板橋分行帳號0000000000
    00000號帳戶金融卡及密碼後，即於99年1月20日以電話詐欺
    被害人張家豪，致被害人張家豪不疑有詐於99年1月20日12
    時59分及13時33分，依電話指示各匯款10,000元至被告甲○
    ○台灣中小企銀板橋分行帳號000000000000000號帳戶，遭
    提空，故認被告甲○○涉刑法第30條第1項前段、第339條第
    1項之幫助詐欺取財罪嫌」，茲被告甲○○業於本院99年度
    易字第91號案審理時，供承「係同一時、地，一次提供中華
    郵政股份有限公司關山郵局帳號00000000000000號、台灣中
    小企銀板橋分行帳戶000000000000000號及台灣銀行永和分
    行帳號000000000000號之金融卡及密碼，供詐欺集團於99年
    1月19日及1月20日，分別詐欺被害人張嘉惠、謝愷芯、嚴浚
    騰、洪月員及乙○○」，故被告甲○○提供上揭金融機構帳
    戶之金融卡及密碼之幫助行為，使得詐欺集團詐騙被害人張
    嘉惠、謝愷芯、嚴浚騰、洪月員及乙○○財物，乃一行為觸
    犯數罪名之想像競合犯，而有裁判上一罪之關係，且被告甲
    ○○提供臺灣中小企業銀行板橋分行帳號000000000000000
    號帳戶之金融卡及密碼，幫助詐欺集團於99年1月20日下午
    12時59分9秒及13時33分55秒，向被害人乙○○詐得共20,00
    0元之事實，業經本院於99年訴字第91號案審理時併予審判
    。茲檢察官早於99年3月22日就被告甲○○提供關山郵局帳
    號00000000000000號金融卡及密碼詐欺被害人張嘉惠、謝愷
    芯、嚴浚騰之事實，向本院提起公訴，於99年4月1日繫屬本
    院；而本件檢察官則係於99年4月6日始追加起訴，並於99年
    4月9日始繫屬本院，均有收文章足稽，故本件繫屬在後，揆
    諸上開說明，檢察官顯係對已提起公訴之同一案件，在同一
    法院重行起訴，爰不經言詞辯論，逕為諭知不受理之判決。
據上論斷，應依刑事訴訟法第303條第2款、第307條，判決如主
文。
中    華    民    國    99    年    6    月    18    日
                  刑事第一庭  審判長 法  官  蔡崇義
                                     法  官  李俊彬
                                     法  官  陳義忠
以上正本證明與原本無異。
如不服本判決應於收受送達後10日內向本院提出上訴書狀，並應
敘述具體理由；其未敘述上訴理由者，應於上訴期間屆滿後20日
內向本院補提理由書（均須按他造當事人之人數附繕本）。「切
勿逕送上級法院」。告訴人或被害人對於本判決如有不服，請書
具不服之理由狀，請求檢察官上訴者，其上訴期間之計算係以檢
察官收受判決正本之日期為準。
                                     書記官  黃健豪
中    華    民    國    99    年    6     月    18    日

司法院資訊處製作；財團法人民間司法改革基金會備份。
